臺灣臺南地方法院民事裁定
                                   110年度家調裁字第90號
聲  請  人  
即  反請求
相  對  人  羅ＯＯ  



相  對  人  
即  反請求
聲  請  人  陳ＯＯ  

關  係  人 陳ＯＯ    
上列聲請人羅ＯＯ請求給付扶養費事件及相對人陳ＯＯ反請求減輕或
免除扶養義務事件，本院合併裁定如下：
    主    文
一、聲請人羅ＯＯ之聲請駁回。
二、相對人陳ＯＯ對於聲請人羅ＯＯ之扶養義務，應予免除。
三、第一項程序費用新臺幣2,000元及第二項程序費用新臺幣1,0
    00元，均由聲請人羅ＯＯ負擔。
    理    由
一、本件聲請人羅ＯＯ請求相對人陳ＯＯ給付扶養費事件，業據相對
    人陳ＯＯ反請求減輕或免除扶養對於聲請人之扶養義務，茲因
    反請求部分為當事人不得處分之事項，但兩造於調解程序，
    已就聲請人羅ＯＯ對於相對人陳ＯＯ於成年前有未盡扶養照顧之
    事實（亦即相對人陳ＯＯ有無得以減輕或免除對於聲請人羅ＯＯ
    扶養義務之事實）均不爭執，並依據家事事件法第33條第1
    項規定合意聲請本院裁定終結，有民國110年3月11日合意程
    序筆錄在卷可稽，本院自應依前揭規定而為裁定。及本件兩
    造互為聲請人及相對人，為免稱謂混淆，本件裁定記載為聲
    請人羅ＯＯ、相對人陳ＯＯ，併此說明。
二、按直系血親相互間，互負扶養之義務，民法第1114條第1款
    固有明文。惟按受扶養權利者有下列情形之一，由負扶養義
    務者負擔扶養義務顯失公平，負扶養義務者得請求法院減輕
    其扶養義務：一對負扶養義務者、其配偶或直系血親故意為
    虐待、重大侮辱或其他身體、精神上之不法侵害行為。二對
    負扶養義務者無正當理由未盡扶養義務。受扶養權利者對負
    扶養義務者有前項各款行為之1，且情節重大者，法院得免
    除其扶養義務。民法第1118條之1第1項、第2項亦有明文。
三、聲請人羅ＯＯ之聲請意旨略以：聲請人羅ＯＯ與相對人陳ＯＯ為母
    子關係，聲請人因缺氧造成腦部受損，無法工作，生活起居
    陷於困頓，無法維生，為此請求相對人應按月給付聲請人新
    台幣（下同）19,142元。並聲明：⒈陳ＯＯ應自109年12月15日
    起，至聲請人死亡之日止，按月於每月15日前給付聲請人扶
    養費19,142元，如遲誤一期未履行，其後十二期視為亦已到
    期。⒉聲請程序費用由相對人負擔等語。
四、經查：
  ㈠聲請人羅ＯＯ主張兩造為母子關係，相對人陳ＯＯ對其負有法定
    扶養義務乙節，業據聲請人羅ＯＯ提出二造之戶籍謄本為憑。
  ㈡又聲請人羅ＯＯ主張其因缺氧造成腦部受損，無法工作，生活
    起居陷於困頓，無法維生乙節，則提出中華民國身心障礙證
    明為證。經本院依職權調閱聲請人羅ＯＯ之財產及所得資料，
    聲請人無所得收入，名下雖有土地及房屋，但除居住房地外
    ，其餘按應有部分計算面積僅0.04至1.24平方公尺，價值不
    高，故其名下財產僅能滿足居住需求，難以維持日常生活之
    必要支出。聲請人因身體狀況，無法工作維生，可認聲請人
    有不能維持生活之事實，其因此請求相對人給付扶養費，自
    非無據。
  ㈢惟相對人陳ＯＯ抗辯略以：從小就是由祖父母及父親扶養成人
    ，父母於83年11月9日離婚，已有26年，聲請人對相對人不
    聞不問，亦未給付扶養費，聲請人顯係無正當理由未盡扶養
    義務且情節重大，故提出反請求免除扶養責任等語。經檢視
    聲請人羅ＯＯ提出之戶籍謄本所載，聲請人羅ＯＯ與相對人陳ＯＯ
    之生父離婚時，相對人陳ＯＯ年僅7歲，約定由父親監護。且
    聲請人羅ＯＯ於86年間再婚，另育有子女。則相對人陳ＯＯ陳稱
    父母離婚後，聲請人即對其不聞不問，應非空言指摘。
  ㈣兩造及關係人陳ＯＯ復於調解期日，對於下列事實均不爭執，
    並製作合意程序筆錄：
  ⒈勞健保、106至108年稅務電子閘門財產所得資料及臺南市政
    府社會局110年1月19日南市社助字第1100131967號函之內容
    等資料。
  ⒉聲請人與關係人於83年11月9日離婚後，即未照顧、扶養相對
    人之事實不爭執。
  ⒊相對人從事機場地勤工作，月收入4萬多元（因疫情而收入不
    穩定），未婚，尚須照顧扶養關係人陳進和，需負擔家計，
    皆無餘力支付聲請人生活所需之相關費用。
  ㈥綜上所述，聲請人羅ＯＯ因健康因素，無法工作，難以維持生
    活，而有受相對人陳ＯＯ扶養需要。但聲請人羅ＯＯ於相對人陳
    ＯＯ7歲時即與相對人陳ＯＯ之生父陳ＯＯ離婚，此後，即未扶養
    或照顧相對人陳ＯＯ，嗣後另組家庭及與再婚配偶生育一名子
    女，更無心力照顧相對人陳ＯＯ，以致兩造間親子關係疏離，
    形同陌路，聲請人羅ＯＯ對於相對人陳ＯＯ確有未盡扶養義務之
    事實，且其未提出有何不能盡扶養義務之正當事由供本院調
    查審認，可認聲請人羅ＯＯ無正當理由對相對人陳ＯＯ未盡扶養
    義務之情節確屬重大，相對人陳ＯＯ據此主張免除對於聲請人
    羅ＯＯ之扶養義務，要屬可採。從而，聲請人羅ＯＯ請求相對人
    陳ＯＯ給付扶養費，為無理由，應予駁回，併於主文第二項諭
    知免除相對人陳ＯＯ對於聲請人羅ＯＯ之扶養義務。
五、依家事事件法第33條、第97條、第125條第2項、第104條第3
    項，非訟事件法第21條第2項、第24條第1項，民事訴訟法第
    78條，裁定如主文。
中　　華　　民　　國　　110 　年　　6 　　月　　30　　日
                  家事法庭  法  官  許蕙蘭
以上正本係照原本作成。
如對本裁定抗告須於裁定送達後10日內向本院提出抗告狀及其繕
本，並應繳納抗告費新臺幣1,000元。
中　　華　　民　　國　　110 　年　　6 　　月　　30　　日
                            書記官  林書婷